【裁判字號】    97,再易,25
【裁判日期】    970416
【裁判案由】    拆屋還地
【裁判全文】
臺灣高等法院民事裁定                  97年度再易字第25號
再審  原告    乙○
再審  被告    丙○○
訴訟代理人    甲○○
上當事人間拆屋還地事件，再審原告對於中華民國96年8月15日
、96年12月31日本院96年度上易字第390號、96再易字第156號判
決，提起再審之訴，本院裁定如下：
    主  文
再審之訴駁回。
再審訴訟費用由再審原告負擔。
    理  由
一、按對於終審法院之裁定有所不服者，除合於法定再審原因得
    聲請再審外，不容以其他之方法聲明不服，故不服終審裁定
    而未以聲請再審之程序為之者，仍應視其為再審之聲請，而
    依聲請再審程序調查裁判（最高法院34年聲字第263 號判例
    意旨參照）。又確定判決，除有法定情形得以再審之訴聲明
    不服外，當事人不得更以該確定判決之當否為爭執。本件再
    審原告對於本院96年度上易字第390號、96年度再易字第156
    號確定判決聲明不服，僅得以提起再審之訴，乃再審原告以
    再抗告聲明不服，揆諸前揭說明，仍應視為提起再審之訴。
二、按不得上訴之判決，於宣示時確定；不宣示者，於公告時確
    定，民事訴訟法第398條第2項定有明文。又再審之訴，應於
    30 日之不變期間內提起。前項期間，自判決確定時起算，
    判決於送達前確定者，自送達時起算；其再審理由發生或知
    悉在後者，均自知悉時起算。但自判決確定後已逾5年者，
    不得提起。民事訴訟法第500條第1項、第2項定有明文。另
    再審之訴，應表明關於再審理由並遵守不變期間之證據，其
    必備之程式，始無欠缺，否則其訴即屬不合法；其未表明者
    ，法院無庸命其補正，逕行駁回之，同法第501條第1項第4
    款及最高法院60年台抗字第538號、73年台抗字第449號判例
    著有明文。
三、本院96年度上易字390號判決，係不得上訴之判決，於96年8
    月15日宣示時確定，經本院調閱該卷證查明在案。則再審原
    告於97年2月13日始對之提起再審之訴，經逾三十日，揆諸
    首揭規定，自不合法，應予駁回。
四、另再審原告對本院96年度再易字第156號確定判決提起再審
    之訴，僅泛稱：「相對人（按係指再審被告）調整租金受阻
    ，而訴拆屋還地，既非合法，又毫無理由之事實，理應請求
    駁回或廢棄。(一)相對人只能怪其自己，不能提出六十六年間
    前次移轉現值每平方公尺為新台幣（同下）四百元申報地價
    稅憑單依據。(二)各級法院於法無據，亦無法調整租金之計算
    標準。(三)最高法院96年通知，自96年1月20日起由原來424元
    調整為1,000元。(四)相對人拆屋還地之訴，爰用民法第767條
    及人為紅匡斜線圖為由，不足為憑。1.相對人雖然擁有土地
    所有權，抗告人（按係指再審原告）基地租用建築房屋依民
    法物權編施行法規定，申請登記為不動產所有人，民法第44
    2條規定租賃物為不動產占有使用之事實。2.相對人拆屋還
    地，違背了土地法第8條之規定，及同法第34條之1執行要點
    之規定…」等語，並未表明任何法定再審理由。揆諸首揭說
    明，顯難認其再審之訴為合法。
五、據上論結，本件再審之訴為不合法，爰依民事訴訟法第502
    條第1項、第95條、第78條，裁定如主文。
中    華    民    國    97    年    4     月    16    日
                    民事第十一庭
                        審判長法  官  鄭雅萍
                              法  官  詹文馨
                              法  官  蘇芹英
正本係照原本作成。
不得抗告。
中    華    民    國    97    年    4     月    16    日
                              書記官  林初枝


司法院資訊處製作；財團法人民間司法改革基金會備份。
